【裁判字號】    89,訴,1407
【裁判日期】    890726
【裁判案由】    偽造文書
【裁判全文】
臺灣高雄地方法院刑事判決                        八十九年度訴字第一四七號
    公  訴  人  臺灣高雄地方法院檢察署檢察官
    被      告  乙○○
    選任辯護人  黃榮作
右列被告因偽造文書案件，經檢察官提起公訴（八十九年度偵字第一○六九七號），
本院判決如左：
    主  文
乙○○共同行使偽造公文書，足以生損害於公眾及他人，處有期徒刑壹年貳月，緩刑
肆年。
偽造之臺閩地區勞工保險局勞工保險卡上所偽造之「臺閩地區勞工保險局」公印文壹
枚沒收。
    事  實
一、乙○○於民國八十九年三月間某，明知其無工作，亦未有任何申請信用卡之財力
    證明，見自由時報廣告欄內刊登有「信用卡借你刷」之廣告，乃與刊登廣告之姓
    名不詳之「陳」姓成年男子聯絡後，而與「陳」姓男子共同基偽造文書之犯意聯
    絡及行為分擔，由乙○○以新台幣（以下同）五千元之代價，委由該名「陳」姓
    男子偽造明湘企業有限公司（以下簡稱明湘公司）八十八年度各類所得扣繳暨免
    扣繳憑單一份，內載有乙○○於八十八年度在明湘公司領有五十六萬八千三百元
    之薪資，並偽造被保險人乙○○，投保單位明湘公司之臺閩地區勞工保險局勞工
    保險卡一張，而在其上偽造「臺閩地區勞工保險局」公印文一枚，再由該「陳」
    姓」男子於八十九年三月二十二日代為持以向台北銀行申請信用卡，足生損害於
    明湘公司製作各類所得扣繳暨免扣繳憑單之正確性及臺閩地區勞工保險局對勞工
    保險管理之正確性。嗣於八十九年五月初，經台北銀行承辦人盧文彬發覺有異，
    乃向明湘公司查證，始獲悉上情，並報警查獲。
二、案經高雄市政府警察局苓雅分局移送臺灣高雄地方法院檢察署檢察官偵查起訴。
    理  由
一、訊據被告乙○○對於伊因沒有工作，無法申請信用卡，於八十九年三月間，見自
    由時報刊登有「信用卡借你刷」之廣告，乃交付五千元及身分證，委由該「陳」
    姓男子代辦信用卡等情，固坦承不諱，惟矢口否認有何行使偽造文書犯行，辯稱
    ：伊不知道扣繳憑單及勞保卡是偽造的，亦不知道申請信用卡是否需扣繳憑單及
    勞工保險卡，只知道申請信用卡要有工作，伊沒有偽造文書，信用卡申請書不是
    伊所寫云云。經查，被告對於未曾在「明湘公司」任職，亦未投保勞工保險之情
    ，業據被告於警、偵訊及本院審理時供承不諱，並據證人即明湘公司負責人甲○
    ○於警訊中證述在卷，則前開各類所得扣繳暨免扣繳憑單及臺閩地區勞工保險局
    勞工保險卡係偽造，堪以認定，被告以報紙上廣告所刊登電話與「陳」姓男子連
    絡，依「陳」姓男子指示提身分證及五千元，再由「陳」姓男子將其上已載有乙
    ○○於八十八年度在明湘公司領有五十六萬八千三百元之薪資之湘企公司八十八
    年度各類所得扣繳暨免扣繳憑單一份，及載有被保險人乙○○，投保單位明湘公
    司之臺閩地區勞工保險局勞工保險卡一張，由該「陳」姓男子代為向台北銀行申
    請信用卡等情，亦據被告供承在卷，並經證人即台北銀行辦事員盧文彬於警訊中
    證述明確，並有偽造之各類所得扣繳暨免扣繳憑單、勞工保險卡及被告之身分證
    與護照影本各一份附卷可稽，被告於警訊時亦供稱：陳姓男子要我影印身分證一
    張，稱能夠幫我偽造財力證明，可以順利申請到信用卡等語，是被告明知並無工
    作，亦未有任何財力證明，顯然有與該「陳」姓子共同持偽造之明湘公司各類所
    得扣繳暨免扣繳憑單及勞工保險卡向台北銀行行使據以申請信用卡之犯意聯絡及
    行為分擔甚明。綜上，被告前開所辯，無非係圖卸責之詞，無足為採。事證明確
    ，被告右揭犯行，洵堪認定。
二、核被告所為係犯刑法第二百十六條、第二百十條之行使偽造私文書罪（各類所得
    扣繳暨免扣繳憑單）、第二百十六條、二百十一條之行使偽造公文書罪（臺閩地
    區勞工保險局勞工保險卡）。其偽造「臺閩地區勞工保險局」公印文之行為，為
    偽造公文書之部分行為，其偽造公文書、私文書之低度行為為行使之高度行為所
    吸收，均不另論罪。被告與該「陳」姓男子間，就上開犯行有犯意聯絡及行為分
    擔，均為共同正犯。告持前開所偽造之公文書、私文書，向台北銀行申請信用卡
    之行為，係一行為觸犯行使偽造公文書罪及行使偽造私文書罪，為想像競合犯，
    依刑法第五十五條之規定，應從較重之行使偽造公文書罪論處。爰審酌被告並無
    不良素行，僅因圖一時方便，一時失慮竟與該「陳」姓男子偽造各類所得扣繳暨
    免扣繳憑單及勞工保險卡，進而向金融機構申辦信用卡，足以造成公眾及他人之
    損害，惟念其犯後尚能坦承部分犯行，態度良好，及申辦信用卡因台北銀行行員
    及時發現，致未得逞，所生危害尚屬輕微等一切情狀，量處如主文所示之刑，以
    資懲儆。查被告未曾受有期徒刑以上刑之宣告，此有臺灣高雄地方法院檢察署刑
    案資料查註紀錄表及臺灣高等法院被告全國前案紀錄表在卷可稽，因一時失慮，
    偶罹刑典，有高齡之母親及年幼之子女賴其照顧，有戶口名簿影本二份及戶籍謄
    本一份在卷可稽，犯後表示悔意，經此刑之宣告後，應知警惕而無再犯之虞，本
    院因認暫不執行其刑為當，予以宣告緩刑四年，以啟自新。至於被告與「陳」姓
    男子共同於臺閩地區勞工保險局勞工保險卡上所偽造之「臺閩地區勞工保險局」
    公印文一枚，不問屬犯人與否，爰依刑法第二百十九條之規定，予以宣告沒收。
    至於被告與「陳」姓男子間共同偽造之各類所得扣繳暨免扣繳憑單及勞工保險卡
    ，於向台北銀行申請信用卡時，業已提出於台北銀行，未予扣案，爰不予宣告沒
    收，附予敘明。
據上論斷，應依刑事訴訟法第二百九十九條第一項前段，刑法第二十八條、第二百十
六條、第二百十一條、第二百十條、第五十五條、第二百十九條、第七十四條第一款
，判決如主文。
中      華      民      國    八十九    年      七      月    二十六    日
                                  臺灣高雄地方法院刑事第三庭
                                      法  官     涂 裕  洪
右正本證明與原本無異。
如不服本判決，應於判決送達後十日內，向本院提出上訴狀。
                                      書記官     許  麗  珠
中      華      民      國    八十九    年      七      月    二十八    日
附錄本判決論罪之法條：
刑法第二百十六條
  行使第二百十條至第二百十五條之文書者，依偽造、變造文書或登載不實事項或使
  登載不實事項之規定處斷。
刑法第二百十條
  偽造、變造私文書，足以生損害於公眾或他人者，處五年以下有期徒刑。
刑法第二百十一條
  偽造、變造公文書，足以生損害於公眾或他人者，處一年以上七年以下有期徒刑。


司法院資訊處製作；財團法人民間司法改革基金會備份。
